【裁判字號】    91,訴,1593
【裁判日期】    920916
【裁判案由】    毒品危害防制條例
【裁判全文】
臺灣板橋地方法院刑事判決                        九十一年度訴字第一五九三號
    公  訴  人  臺灣板橋地方法院檢察署檢察官
    被      告  戊○○
    指定辯護人  甲○公設辯護人  彭宏東
右列被告因違反麻醉藥品管理條例案件，經檢察官提起公訴（九十一年度偵字第五九
四號、第一六四一號），甲○判決如左：
    主  文
戊○○無罪。
    理  由
一、公訴意旨略以：被告戊○○意圖營利，基於概括之犯意，連續於(一)民國（下同）
    八十四年十月間某日起至八十五年五月十一日止，在其（當時）位於臺北縣中和
    市○○路三一二號十六樓住處之頂樓，以每小包新臺幣（下同）一千元至二千元
    不等之價格，非法販賣不詳重量之化學合成麻醉藥品安非他命（下稱安非他命）
    予丙○○（所涉吸用安非他命犯行部分，已由甲○另案審結），前後計十餘次；
    (二)自八十五年二月間某日起至同年四月中旬某日止，在其前開住處或丁○○（起
    訴書誤載為黃政鋒；所涉吸用安非他命犯嫌部分，另經檢察官以犯罪嫌疑不足而
    為不起訴處分確定）位於臺北市○○街○段九十一之七號十三樓住處，以每小包
    一千元至二千元不等之價格，非法販賣不詳重量之安非他命予丁○○，前後計十
    餘次；(三)自八十四年十月間某日起至八十五年二月底某日止，在其上址住處附近
    之路邊，以每次一千元至二千元不等之價格，非法販賣重量不詳之安非他命予乙○○（所涉吸用安非他命犯行部分，已由甲○另案審結）三次。戊○○每販賣一
    次，即從中勻取些許安非他命供己吸用圖利。嗣先於八十五年一月十五日晚間八
    時許，在其位於臺北縣中和市○○路三一二號十六樓前址住處為警查獲，並扣得
    被告所有供其非法販賣安非他命所用之分裝袋七十個；復於八十五年二月十六日
    凌晨一時許，在上址十八樓為警查獲，並扣得被告所有供非法販賣安非他命所用
    之分裝袋一百九十二個；再於八十五年五月九日晚間七時二十分許，在上址住處
    為警查獲；因認被告涉犯麻醉藥品管理條例第十三條之一第二項第一款之非法販
    賣化學合成麻醉藥品罪嫌。
二、按犯罪事實應依證據認定之，無證據不得認定其犯罪事實；又不能證明被告犯罪
    者，應諭知無罪之判決，刑事訴訟法第一百五十四條第二項、第三百零一條第一
    項分別定有明文。次按被告或共犯之自白，不得作為有罪判決之唯一證據，仍應
    調查其他必要之證據，以察其是否與事實相符，刑事訴訟法第一百五十六條第二
    項定有明文；而上開條文所稱之共犯，包括任意共犯及必要共犯（含對向犯罪之
    共犯）在內；矧施用毒品之人，如供出毒品之來源因而破獲者，依（修正前）麻
    醉藥品管理條例（現行毒品危害防制條例亦同）之規定，既得藉以邀減刑之寬典
    ，為擔保其所為不利於對向共犯（即販賣、轉讓毒品者）陳述之真實性，尤應有
    足以令人確信其陳述為真實之補強證據，始得採為斷罪之依據（最高法院八十四
    年度臺上字第二七九號判決意旨參照）。再認定不利於被告之事實，須依積極證
    據，苟積極證據不足為不利於被告事實之認定時，即應為有利於被告之認定，更
    不必有何有利之證據；又犯罪事實之認定，應憑真實之證據，倘證據是否真實尚
    欠明確，自難以擬制推測之方式，為其判斷之基礎；刑事訴訟上證明之資料，無
    論為直接或間接證據，均須達於通常一般之人均不致有所懷疑，而得確信其為真
    實之程度，始得據為有罪之認定，若其關於被告是否犯罪之證明未能達此程度，
    而有合理懷疑之存在，致使無從形成有罪之確信，根據「罪證有疑，利於被告」
    之證據法則，即不得遽為不利被告之認定，最高法院三十年上字第八一六號、五
    十三年臺上字第六五六號、七十六年臺上字第四九八六號分別著有判例可資參照
    。
三、經查，公訴人認被告涉犯麻醉藥品管理條例第十三條之一第二項第一款之非法販
    賣化學合成麻醉藥品罪嫌，無非係以：(一)被告於警詢時自承：「（你如何販賣安
    非他命？）我並未賺取實際的金錢利潤，我只是替別人調安非他命，然後再以平
    價轉讓方式轉賣他人，我再從中勻取一些吸食‧‧‧」等語，且其於偵查中亦坦
    承：「‧‧‧以一千元之一小包幫別人調過．．．，都有偷拿一些出來自己吸」
    等語；(二)證人丙○○於警詢時證稱：「我安非他命來源係向綽號『文傑』之戊○○所購買的，於八十四年十月間開始向戊○○購買，最後一次於八十五年五月十
    一日，交易地點每次都在北縣中和市○○路戊○○家中，交易價格最少新臺幣一
    千元至二千元不等，交易次數約有十餘次」等語；(三)證人黃政鋒於警詢時證稱：
    「八十五年二月間起至同年四月中旬，向綽號『文傑』之戊○○購買安非他命約
    十數次，每次一千元至二千元不等，有時在我家中，有時在戊○○家中交易」等
    語；(四)證人乙○○於警訊時證稱：「八十四年十月間至八十五年二月底向綽號『
    文杰』之戊○○購買安非他命約三次，每次一千元至二千元不等，交易地點在戊○○住處附近路邊」等語；(五)被告於八十五年一月十五日、同年二月十六日先後
    二次為警查獲時，計扣得數量多達二百六十二只之分裝袋，顯係被告販入安非他
    命後擬供分裝出售圖利所用等情，為其主要之論據。訊之被告戊○○堅詞否認有
    何販賣安非他命犯行，辯稱：伊與丙○○、乙○○是大家一起出錢買安非他命，
    買回來之後大家依照出錢的比例一起吸用（被告非法吸用安非他命犯行部分，另
    經甲○於八十五年十月三十日以八十五年度易字第二二九○號判處有期徒刑十月
    ，並經臺灣高等法院於同年十二月三十一日以八十五年度上易字第七四三○號判
    決駁回被告之上訴而確定），伊從未從中獲得任何利益；至於丁○○伊根本不認
    識，也不知道為何丁○○會在警局指認伊；伊只有跟大家一起吸用安非他命，從
    未曾販賣安非他命予他人等語。經查：
  (一)被告於八十五年二月十六日為警查獲後，固於警詢時自承：「（你如何販賣安非
    他命？）我並未賺取實際的金錢利潤，我只是替別人調安非他命，然後再以平價
    轉讓方式轉賣他人，我再從中勻取一些吸食‧‧‧」、「我從八十四年底開始平
    價轉讓安非他命，至查獲為止共三、四次左右」（見臺灣板橋地方法院檢察署八
    十五年度偵字第四四○五號偵查卷宗第五頁反面之偵訊筆錄）；惟查，被告上開
    警詢中之供述，係針對其涉嫌轉讓安非他命予當次同遭查獲之友人劉樹森（吸用
    安非他命部分已由甲○另案審結）部分所為（被告此部分所涉轉讓安非他命犯行
    ，另經臺灣高等法院於九十年六月六日以八十九年度上更(一)字第一二七○號判處
    有期徒刑五月，並經最高法院駁回被告之上訴而告確定），而與本件涉嫌販賣安
    非他命予證人丙○○、丁○○、乙○○等犯行部分，可謂全然無涉（證人丙○○
    、丁○○、乙○○等人，均非該次查獲之同案被告或關係人，而係分別於八十五
    年五月二十三日、同年五月二十一日、同年五月十七日，始到案製作筆錄，詳後
    述），且被告上開自承轉讓之次數為「三、四次」（實即轉讓安非他命予劉樹森
    部分），亦與證人丙○○、乙○○於警詢中所稱被告前後販賣安非他命予渠二人
    計十餘次等情（詳後述），迥不相符，自無從張冠李戴，逕將此「移植」於本案
    ，而認被告有何對於本件販賣安非他命犯行之自白可言。再被告於該次為警查獲
    後解送檢察官訊問時，係自承：「‧‧‧以一千元一小包幫別人調過『三次』，
    都有偷拿一些出來自己吸」、「（替何人調安？）小虎（本名程裕勛）、阿瘦（
    本名劉人壽）及阿瘦的姐姐（本名劉淑玲）‧‧‧」（見臺灣板橋地方法院檢察
    署八十五年度偵字第四四○五號偵查卷宗第二十頁反面之訊問筆錄；被告此部份
    所涉販賣安非他命犯行，另經臺灣高等法院以九十年度上更(二)字第八九九號判決
    無罪確定）；顯見被告上開於檢察官訊問時所為之供述，係自承其有為「小虎」
    、「阿瘦」、「阿瘦」的姐姐等人前後共調取安非他命「三次」之行為，而全然
    未涉及與本案相關之販賣安非他命予證人丙○○、丁○○、乙○○等人之情節，
    自不得移花接木，復斷章取義，遽執此而認被告曾自白本案之販賣安非他命犯行
    。從而，被告上開於警詢中及檢察官訊問時所為之供述內容，既與其本案被訴之
    販賣安非他命犯行間，無任何之關聯性可言，自不得以此而作為認定被告本件犯
    罪事實之證據資料，其理至明。
  (二)證人丙○○於八十五年五月二十三日警詢時，固曾供稱：「我安非他命來源係向
    綽號『文傑』之戊○○所購買的，於八十四年十月間開始向戊○○購買，最後一
    次於八十五年五月十一日，交易地點每次都在北縣中和市○○路戊○○家中，交
    易價格最少新臺幣一千元至二千元不等，交易次數約有十餘次」（見臺灣板橋地
    方法院檢察署八十五年度偵字第一○九三五號偵查卷宗【下稱偵查卷】第八頁之
    偵訊筆錄）；惟其於同年六月十三日檢察官第一次訊問時，旋即改稱：「（何時
    地向戊○○買安非他命？）沒有向他買過」、「（警訊中坦承替戊○○送貨收錢
    ？）警察叫我半蹲，說不承認不能起來」等語（見偵查卷第五十頁之訊問筆錄）
    ；證人丙○○於檢察官訊問時，既旋即更易前於警詢中所為曾向被告購買安非他
    命等供述內容，並稱其於警詢中所言，係警員以喝令半蹲之方式要求其承認，則
    證人丙○○於警詢中所為上開不利於被告之供述，是否確出於其自由意志下所為
    ？與事實是否相符？在在均顯值懷疑，非可遽採。公訴人雖認證人丙○○上開於
    檢察官訊問時所言，應係事後迴護被告之詞，不足採信；然證人丙○○於檢察官
    訊問伊始，即明確證稱並未向被告購買安非他命，且就警詢中何以會指稱被告販
    賣安非他命之緣由，亦詳予說明，尚難逕以臆度之方式，認係事後維護被告之詞
    。況且，證人丙○○上開於警詢中所供述之內容，亦查無任何補強證據足以擔保
    其真實性，自無從僅憑其上開有瑕疵之警詢供述，即逕採為認定被告確有販賣安
    非他命予證人丙○○之唯一依據，甚屬灼然。
  (三)證人丁○○於八十五年五月二十一日警詢時，固曾供稱：「八十五年二月間起至
    同年四月中旬，向綽號『文傑』之戊○○購買安非他命約十數次，每次一千元至
    二千元不等，有時在我家中，有時在戊○○家中交易」（見偵查卷第二十頁反面
    之偵訊筆錄）；惟其於同年六月十三日檢察官第一次訊問時，旋即改稱：「（何
    時地向戊○○買安非他命？）沒有」、「（何以警訊中指證向謝買安非他命？）
    我不認識他，筆錄是警察寫的，如果我不簽名就要卡我販賣。我去年三、四月以
    後就沒再吸安了」等語（見偵查卷第四十六頁反面及第四十七頁之訊問筆錄）；
    嗣於臺灣高等法院以八十六年度上訴字第四一○一號另案審理被告涉嫌販賣安非
    他命案件（即前述末經臺灣高等法院以九十年度上更(二)字第八九九號判決無罪確
    定之案件；本案部分當時係以移送併辦之方式由法院進行審理）時，復到庭結證
    稱：「（與被告認識多久？）不認識，以前也沒見過被告」、「（知否被告吸安
    或販安之事？）不知」、「（是否曾向被告買過安？）沒有，我自己到案說明，
    那時我沒有吸，可是警察咬定我有吸」、（對於八五偵一○九三五卷二十頁反面
    ，既然不認識被告為何如此陳述？）警察說不坦承吸食，就要咬我販賣。是警察
    自己寫的」等語（見臺灣高等法院八十六年度上訴字第四一○一號卷第一一四至
    第一一五頁之訊問筆錄）；其再於甲○訊問時到庭結證稱：「（八十四、五年間
    ，是否認識戊○○？）不認識，我連看都沒有看過他，是後來出庭才知道他是誰
    」、「（之前為何在警察局指認戊○○在八十五年間賣十幾次安非他命給你？）
    警察自己寫的，我當時根本沒有用安非他命」、「‧‧‧我當時是想趕快回來，
    所以警察怎麼寫，我都簽名。因為我有吸食的前科，所以警察就說是我向戊○○
    拿的，但是因為當時我快要當兵了，所以根本沒有在用‧‧‧」、「（戊○○販
    賣安非他命給你的情形，都是警察自己寫的？）對，因為我跟警察說實話，他都
    不相信，就跟我耗時間，不讓我走，時間拖的太久，我太累了，才不得已簽名。
    我爸爸年紀大了，我不能讓他在警察局待太久」等語（見甲○九十二年四月二十
    四日訊問筆錄第三至第五頁）。證人丁○○既於檢察官訊問時及其後之偵審程序
    ，均明確證稱不認識被告，亦不曾向被告購買安非他命吸食，警詢筆錄是警察自
    己寫的等情，核與被告所辯：根本不認識證人丁○○等語相符，則證人丁○○於
    警詢中所為上開不利於被告之供述，是否確係出於其真意而與事實相符，即顯有
    疑問，尚難遽予採信；況且，倘被告確有販賣安非他命予證人丁○○、前後計十
    餘次之行為，則證人丁○○必染有吸用安非他命之惡習，然查其於當次到案後為
    警所採集之尿液，經送請鑑驗之結果，並未呈安非他命反應，而經臺灣臺北地方
    法院檢察署檢察官以其非法吸用安非他命之犯罪嫌疑不足為由，另以八十五年度
    偵字第一七七五八號為不起訴處分確定，此有該不起訴處分書影本一件在卷可按
    （見被告於甲○九十一年十二月五日庭呈之答辯狀附件八），是既已無從認定證
    人丁○○有吸用安非他命之行為，自更難認被告有何販賣安非他命予證人丁○○
    吸用之行為可言。又公訴人雖以：證人丁○○於警詢時係由其父陪同在場，有該
    警詢筆錄為憑，且該警詢筆錄係於開放式辦公室制作，當時證人丁○○之父陪同
    在旁，筆錄內容悉為證人丁○○自行陳述，其父於警訊過程中並曾表示意見，訊
    問過程中並無以移送販賣罪名脅迫取供情事等情，亦據證人即制作當次筆錄之警
    員陳嘉弘證述明確，足徵證人丁○○嗣後翻異，要屬迴護之詞，不足採信；然查
    ，證人丁○○於甲○訊問時結證稱：「（當時是否由父親陪同到案說明？）對，
    但是警察把我帶到小房間裡面製作筆錄，我父親在外面和警察聊天，沒有跟我進
    去房間‧‧‧」、「（製作筆錄的地點是否開放式的？）不是，是小間的房間，
    進去之後門就關起來，只有我和警察二人在裡面，製作筆錄的時候並沒有錄音」
    、「（你父親在製作筆錄過程中有無表示過意見？）沒有，他當時人在外面，不
    在我旁邊，也沒有幫我陳述過意見」等語（見甲○九十二年四月二十四日訊問筆
    錄第四至第五頁），足見證人丁○○之父雖陪同其「到案」，然並未於偵訊時亦
    同在現場「陪訊」，更未於偵訊過程中陳述意見，且證人丁○○於警詢時有無受
    其他因素之影響而左右其陳述內容，僅當事人自己知之最詳，縱警員證稱製作筆
    錄過程均屬適法，亦難憑此即認足以擔保證人丁○○於警詢中供述之真實性；且
    證人丁○○於檢察官訊問伊始，以至嗣後之偵審程序，均迭次證稱不認識被告，
    亦從未向被告購買安非他命等語，其前後證述一貫而無矛盾之處，亦不能單以臆
    度之方式，逕認其嗣後所言均屬維護被告之詞。況且，證人丁○○上開於警詢中
    所供述之內容，亦查無任何補強證據足以擔保其真實性，自無從僅憑其上開有瑕
    疵之警詢供述，即逕採為認定被告確有販賣安非他命予證人丁○○之唯一證據，
    亦甚灼然。
  (四)證人乙○○於八十五年五月十七日警詢時，固曾供稱：「八十四年十月間至八十
    五年二月底向綽號『文杰』之戊○○購買安非他命約三次，每次一千元至二千元
    不等，交易地點在戊○○住處附近路邊」（見偵查卷第十九頁之偵訊筆錄）；惟
    其於同年六月十三日檢察官第一次訊問時，旋即改稱：（何時地向戊○○購買安
    非他命？）不是向他買的，而是他有安非他命時拿出來請大家一起吸用的（被告
    此部分轉讓安非他命犯行，亦經前述臺灣高等法院八十九年度上更(一)字第一二七
    ○號判決判處有期徒刑五月確定）、「（何以警訊中指證謝賣安非他命給你）我
    於警局時就是說大家有安非他命時大家請來請去」等語（見偵查卷第四十七頁反
    面之訊問筆錄）；嗣於甲○以八十五年度訴字第一二四○號另案審理被告涉嫌販
    賣安非他命案件（即前述末經臺灣高等法院以九十年度上更(二)字第八九九號判決
    無罪確定之案件；本案部分當時係以移送併辦之方式由法院進行審理）時，復到
    庭結證稱：「（何時開始吸安？）在八十四年十二月間，在戊○○住處附近，給
    我安非他命，我並沒有向他買」、「（為何在警訊中稱安是向戊○○買的？）我
    不知道，是警察亂寫」等語（見甲○八十五年度訴字第一二四○號卷第一○九頁
    之訊問筆錄）；其再於甲○訊問時到庭結證稱：「（你的安非他命如何來的？）
    當時是大家一起吸食的」、「我記得當時是大家一起出錢，每人出一點錢」、「
    （戊○○是否有販賣安非他命給你？）我真的沒有向被告購買安非他命」、「（
    為何警訊那樣說？）警察問我說是否向文杰買的，我都說大概是吧，當時我們是
    一起出錢，一起吸食」等語（見甲○九十二年四月十日訊問筆錄第三至第五頁）
    。證人乙○○既於檢察官訊問時及其後之偵審程序，均迭次明確證稱是大家共同
    出錢買安非他命一起吸食，有時會請來請去，並非向被告購買安非他命等情，核
    與被告所辯：是與證人乙○○一起出錢買安非他命共同吸食等語相符，則證人乙○○於警詢中所為上開不利於被告之供述，即難認與事實相符。公訴人雖認證人
    乙○○上開於檢察官訊問時翻易前詞，應係事後迴護被告之詞，不足採信；然查
    證人乙○○於檢察官訊問伊始，以至其後之偵審過程，均明確證稱並未向被告購
    買安非他命，而係共同出錢共同吸食，或有時請來請去等語，其證述並無何矛盾
    之處，尚難徒以臆度之方式，逕認其嗣後所言均屬維護被告之詞。況且，證人乙○○上開於警詢中所供述之內容，亦查無任何補強證據足以擔保其真實性，自無
    從僅憑其上開有瑕疵之警詢供述，即逕採為認定被告確有販賣安非他命予證人乙○○之唯一證據，甚屬明瞭。
  (五)至被告於八十五年一月十五日、同年二月十六日先後二次為警查獲時，固分別扣
    得七十只、一百九十二只之分裝袋（合計二百六十二只）；惟姑不論前者所扣得
    之分裝袋七十只，已經甲○另案以八十五年度易字第二二九○號判決認定係被告
    所有「預備供其吸用安非他命所用」之物，而予宣告沒收確定（詳見甲○八十五
    年度訴字第一二四○號卷第一九○頁以下所附之判決書影本），矧上開分裝袋原
    屬毒品施用者分裝、攜帶毒品所慣用，且市面上亦均係以上百只為單位而販售，
    並無零賣之情形；被告於查獲當時，既確有吸用安非他命之行為，則於其住居處
    所扣得供其分裝毒品所用之分裝袋，本屬尋常之事；而上開分裝袋均係大批販售
    ，已見前述，自不得以查獲之分裝袋數量非少，即逕認非單純供被告吸用毒品之
    用，尤無從遽予推論係被告擬分裝出售圖利所用。從而，上開分裝袋二百六十二
    只，尚難認與被告本件被訴販賣安非他命之犯行有何直接之關聯性，自亦不得作
    為上開證人丙○○、丁○○、乙○○於警詢中有瑕疵供述之補強證據，併予敘明
    。
  (六)綜上所述，本件公訴人認被告涉犯販賣化學合成麻醉藥品安非他命罪嫌，其所憑
    之被告「自白」，實與本案並無任何關聯，而證人丙○○、丁○○、乙○○等人
    於警詢中之證述，亦均有前述瑕疵可指，且無任何補強證據可資佐證，難認有何
    真實性之擔保可言；且甲○復查無其他積極證據足認被告有公訴人所指之販賣安
    非他命犯行，揆諸前揭條文及判例意旨，不能證明被告犯罪，即應為無罪之諭知
    ，以昭審慎。
據上論斷，應依刑事訴訟法第三百零一條第一項，判決如主文。
本案經檢察官謝宗甫到庭執行職務
中      華      民      國      九十二      年      九    月    十六    日
                                        臺灣板橋地方法院刑事第一庭
                                            審判長法  官  梁宏哲
                                              法  官  高玉舜
                                                  法  官  劉景宜
右正本證明與原本無異。
如不服本判決，應於判決送達後十日內，向甲○提出上訴狀。
                                                  書記官  劉育君
中      華      民      國      九十二      年      九    月    十九    日


司法院資訊處製作；財團法人民間司法改革基金會備份。
